【裁判字號】    90,上訴,353
【裁判日期】    891023
【裁判案由】    違反槍砲彈藥刀械管制條例
【裁判全文】
臺灣高等法院臺中分院刑事判決                       九十年度上訴字第三五三號
    上  訴  人
    即  被  告  乙○○
右上訴人因違反槍砲彈藥刀械管制條例案件，不服臺灣苗栗地方法院八十九年度訴字
第三三一號中華民國八十九年十月二十三日第一審判決（起訴案號：臺灣苗栗地方法
院檢察署八十九年度偵字第二二二四號），提起上訴，本院判決如左：
      主  文
原判決撤銷。
乙○○未經許可，持有可發射子彈具有殺傷力之改造玩具手槍，處有期徒刑拾月，併
科罰金新台幣肆萬伍仟萬元，罰金如易服勞役以銀元佰元即新台幣玖佰元折算壹日
。扣案之改造玩具手槍壹枝（槍枝管制編號為0000000000號）沒收。
    事  實
一、乙○○於民國（下同）八十九年五月初，在苗栗縣竹南鎮崎頂里海水浴場內之停
    車場見有不詳姓名年籍之人遺失之可發射子彈具有殺傷力之改造玩具手槍一枝（
    槍枝管制編號為0000000000號）及子彈二顆，竟意圖為自己不法之所
    有，將之拾取後侵占入己，並未經許可，予以持有該槍、彈。嗣於八十九年六月
    五日凌晨二時許，乙○○因騎乘機車途經苗栗縣頭份鎮後庄里金豪門ＫＴＶ前見
    有前曾毆打其成傷之姓名年籍不詳綽號「阿宏」之人，為圖示威遂即返家攜帶上
    開槍枝及子彈，並攜帶上開槍枝及子彈返回苗栗縣頭份鎮後庄里金豪門ＫＴＶ前
    對空鳴一槍示警後，即將上開槍彈棄置於苗栗縣頭份鎮○○里○○○路與公園五
    街口之草叢內，嗣因警成立專案查緝，乙○○在犯罪偵查機關未發覺前，於八十
    九年六月七日十三時主動至苗栗縣頭份分局自首其持有改造玩具手槍及子彈之情
    事，並帶同警方至其上揭處所報繳而扣得前揭可發射子彈具有殺傷力之改造玩具
    手槍一枝及子彈一顆（業經鑑定試射，僅餘彈殼）等物，並接受裁判。
二、案經苗栗縣警察局頭份分局報請臺灣苗栗地方法院檢察署檢察官偵查起訴。
    理  由
一、右揭事實，業據被告乙○○於警訊及偵審中坦承不諱，復有扣案可發射子彈具有
    殺傷力之改造玩具手槍一枝及子彈一顆、彈殼一個扣案足資佐證，被告自白與事
    實相符，應堪採信。扣案槍、彈經送內政部警政署刑事警察局鑑驗結果，發現扣
    案改造手槍，係以仿ＳＭＩＴＨ＆ＷＥＳＳＯＮ廠轉輪手槍製造之金屬玩具手槍
    ，車通槍管內阻鐵改造而成，轉輪為塑膠材質內具陸個彈倉，其中一個彈倉口因
    受高壓而爆裂，以打擊底火（藥）引爆子彈內火藥為發射動力；惟若裝填子彈適
    當，則其最具威力之發射動能，均可達二十焦耳，足以穿透人體皮肉層。扣案子
    彈一發可擊發，認具殺傷力；另一顆認係已擊發之玩具金屬空彈殼，有該局八十
    九年七月十二日刑鑑字第九０四四七號函一紙在卷足憑。按本件子彈一顆被告業
    已擊發，另一顆經鑑驗試射亦可擊發，足證本件扣案之槍枝可供發射子彈之改造
    玩具手槍無訛。本件事證已臻明確，被告犯行堪以認定。
二、核被告乙○○所為，係犯刑法第三百三十七條侵占遺失物罪（原審判決書誤載為
    「罪嫌」）及槍砲彈藥刀械管制條例第十一條第四項之未經許可持有可發射子彈
    具有殺傷力之改造玩具手槍罪，及同法第十二條第四項之未經許可持有具殺傷力
    子彈罪。被告以一行為持有可發射子彈具有殺傷力之改造玩具手槍及子彈，有想
    像競合犯之裁判上一罪關係，應從一重之未經許可持有槍砲罪處斷。又其所犯上
    開侵占遺失物罪及未經許可持有可發射子彈具有殺傷力之改造玩具手槍罪二罪間
    ，有方法與結果之牽連關係，為牽連犯，應從一重之未經許可持有可發射子彈具
    有殺傷力之改造玩具手槍罪處斷。而本件被告係於犯罪被發覺前，向苗栗縣警察
    局頭份分局自首並報繳其持有之全部槍、彈，業經苗栗縣警察局頭份分局刑事組
    警員林春南到庭證述屬實，並有八十九年七月二十一日之偵訊筆錄附卷可稽，應
    依槍砲彈藥刀械管制條例第十八條第一項規定減輕其刑。原審判決認被告罪證明
    確予以論罪科刑固非無見，惟原審判決對於本件被告所持有之槍枝係可發射子彈
    具有殺傷力之改造玩具手槍，竟未予明白認定係可發射子彈之改造玩具手槍，僅
    籠統稱之為可發射金屬或子彈具有殺傷力之槍砲，顯有未洽。又原審判決量刑時
    既認「被告持槍開槍示警，危害社會治安甚鉅，惡性非輕」，惟於認定是否需宣
    付強制工作時認定「被告乙○○雖持有槍砲，不過時間非長，且未持扣案之槍械
    犯案，其持有扣案槍械，顯因輕率所致，其所為情節尚未達應宣告保安處分之程
    度」，前後就被告之惡性重大程度認定不一，按本件被告年輕識淺，拾得槍彈竟
    進而持有，雖有持之開槍示警，惟未為傷人之行為，即於犯罪發覺前，主動報繳
    槍彈，其惡性顯非重大，惟原審判決誤認其惡性重大，且於誤認被告惡性重大時
    竟未同時為被告強制工作之諭知，亦有未洽。被告上訴意旨主張其係自首，原審
    判決量刑過重，指摘原審判決不當，即非無理由，原審判決既有上開可議之處，
    自應由本院予以撤銷改判。爰審酌被告乙○○年輕識淺，拾得槍彈竟進而持有，
    雖持之開槍示警，惟未為傷人之行為，且於犯罪發覺前自首接受裁判，以及其品
    行、犯罪動機、目的及犯後態度等一切情狀，量處有期徒刑十月，併科罰金四萬
    五千元，並就併科罰金部分諭知易服勞役之折算標準。又按槍砲彈藥刀械管制條
    例第十九條第一項規定：「犯第七條、第八條、第十條、第十一條、第十二條第
    一項至第三項、第十三條第一項至第三項之罪，經判處有期徒刑者，應於刑之執
    行完畢或赦免後，令入勞動場所，強制工作，其期間為三年。」，此項規定不問
    對行為人有無預防矯治其社會危險性之必要，一律宣付強制工作三年，限制其中
    不具社會危險性之受處分人之身體、自由部分，其所採措施與所欲達成預防矯治
    之目的及所需程度，不合憲法第二十三條所定之比例原則，犯上開條例第十九條
    所定之罪，不問對行為人有無預防矯治其社會危險性之必要，一律宣付強制工作
    三年之部分，與司法院大法官會議釋字四七一號解釋意旨不符，應自該解釋八十
    七年十二月十八日公布之日起不予適用。查本件被告取得前開槍枝、子彈後，時
    間非長，且未持扣案之槍械犯案，其持有扣案槍械，顯因輕率所致，依其人格及
    行為及特質觀之，對社會治安之危害，應非屬重大，且無刑法第九十條所定之情
    事，核無藉宣告強制工作，以預防矯治其社會危險性之必要，其所為情節尚未達
    應宣告保安處分之程度，依大法官會議第四七一號解釋，應認尚無須宣告保安處
    分，附此敘明。
三、扣案改造玩具手槍一枝（槍枝管制編號為0000000000號）為違禁物，
    應依刑法第三十八條第一項第一款之規定為沒收之宣告。另扣案之子彈一顆經鑑
    定雖具殺傷力，惟已因試射擊發僅剩彈殼而不具殺傷力，及扣案之彈殼一個亦不
    具殺傷力，均非屬違禁物，爰不另為沒收之諭知，附此敘明。
據上論斷，應依刑事訴訟法第三百六十九條第一項、第三百六十四條、第二百九十九
條第一項前段，槍砲彈藥刀械管制條例第十一條第四項、第十二條第四項、第十八條
第一項，刑法第十一條前段、刑法第三百三十七條、第五十五條、第四十二條第二項
、第三十八條第一項第一款，罰金罰鍰提高標準條例第二條，判決如主文。
本案經甲○○檢察官到庭執行職務
中      華      民      國    九十      年      四      月     十二     日
                              臺灣高等法院臺中分院刑事第三庭
                                    審判長法  官  方  艤  駐
                                          法  官  劉  連  星
                                          法  官  胡  忠  文
右正本證明與原本無異。
如不服本判決應於收受送達後十日內向本院提出上訴書狀，其未敘述上訴之理由者並
得於提起上訴後十日內向本院補提理由書（均須按他造當事人之人數附繕本）。
                                          書記官  粘  銘  環
中      華      民      國    九十    年      四     月    十三      日
附錄：
槍砲彈藥刀械管制條例第十一條第四項
槍砲彈藥刀械管制條例第十一條
未經許可，製造、販賣或運輸第四條第一款所稱其他可發射金屬或子彈具有殺傷力之
各式槍砲者，處五年以上有期徒刑，併科新臺幣一千萬元以下罰金。
未經許可，轉讓、出租或出借前項所列槍砲者，處三年以上十年以下有期徒刑，併科
新臺幣七百萬元以下罰金。
意圖供自己或他人犯罪之用，而犯前二項之罪者，處無期徒刑或七年以上有期徒刑，
併科新臺幣一千萬元以下罰金。
未經許可，持有、寄藏或意圖販賣而陳列第一項所列槍砲者，處一年以上七年以下有
期徒刑，併科新臺幣七百萬元以下罰金。
第一項至第三項之未遂犯罰之。
                                                                       Ａ


司法院資訊處製作；財團法人民間司法改革基金會備份。
